【裁判字號】    92,易,60
【裁判日期】    920325
【裁判案由】    侵占
【裁判全文】
臺灣新竹地方法院刑事判決                            九十二年度易字第六號
    公  訴  人  臺灣新竹地方法院檢察署檢察官
    被      告  甲○○  原名.
右列被告因侵占案件，經檢察官提起公訴（九十一年度偵字第六四二一號），本院判
決如左：
    主  文
甲○○連續意圖為自己不法之所有，而侵占對於業務上所持有之物，處有期徒刑壹年
。
    事  實
一、甲○○（原名何玉嬌）自民國七十二年至九十年三月三十日止間，任職於新竹縣
    屠宰業職業工會擔任秘書工作，負責處理該工會之會務與辦理會員之勞、健保業
    務及保管公會之銀行定期存款單、會員所預先繳納之健、勞保費用、會費等業務
    ，為從事業務之人。其因週轉困難，竟意圖為自己不法之所有，並基於概括之犯
    意，從八十八年十月間起至八十九年十月間止，連續多次利用職務上之機會，挪
    用包括該工會會員繳納予其保管之健、勞保費用、會費等現金合計達新臺幣（下
    同）二百八十萬元。嗣因甲○○未將工會會員所繳納之前述現金依期存入工會之
    各銀行帳戶內，經該工會常務理事趙夢勳於八十九年十一月間查帳時發現有異，
    甲○○復藉故拖延，無法交出相關帳冊資料以供核對，迄九十年二月間，因新竹
    縣總工會通知該工會有欠繳會員健、勞保費用之情事，始發現甲○○有挪用前述
    款項用以清償私人債務，因而查獲上情。
二、案經法務部調查局新竹縣調查站移送臺灣新竹地方法院檢察署檢察官偵查起訴。
    理  由
一、訊據被告甲○○，對於確實有在右揭時、地侵占由其保管之屬新竹縣屠宰業職業
    工會所有之二百八十萬元之犯罪事實，業已於法務部調查局新竹縣調查站調查人
    員詢問時、檢察官偵查中及本院審理時坦承不諱，核與新竹縣屠宰業職業工會第
    七屆常務理事陳德祿於調查人員詢問時指訴之情節相符，並有甲○○於九十年七
    月二十三日出具之切結書影本乙份（附於臺灣新竹地方法院檢察署九十一年度偵
    字第六四二一號偵查卷〈下稱偵查卷〉第八頁）、新竹縣屠宰業職業工會第六屆
    第十三次理監事會議紀錄影本乙份（附於偵查卷第九頁）、新竹縣屠宰業職業工
    會第六屆第一次臨時會員代表大會紀錄影本乙份（附於偵查卷第十、十一頁）、
    勞工保險局九十保財字第六００三二四五號通知新竹縣屠宰業職業工會積欠八十
    九年十二月份保險費及八十九年十月份至十一月份滯納金四十五萬四千四百六十
    五元函影本二頁（附於偵查卷第十二、十三頁）、補繳勞保費用及滯納金收據影
    本三頁（附於偵查卷第十四至十六頁）、新竹國際商業銀行客戶新竹縣屠宰業職
    業工會定存往來明細表影本一紙（附於偵查卷第十七頁）、新竹第十信用合作社
    竹北分社客戶新竹縣屠宰業職業工會存單查詢表及歷史交易明細表影本四紙（附
    於偵查卷第十八至二十一頁）、臺灣銀行竹北分行客戶新竹縣屠宰業職業工會定
    期存款往來明細資料影本三紙（附於偵查卷第二十二至二十四頁）及新竹縣屠宰
    業職業工會會計師查帳單影本五張（附於偵查卷第二十五至二十九頁）等在卷可
    資佐證。被告之自白核與事實相符，本件事證已臻明確，被告侵占公款之犯行洵
    堪認定，應予依法論科。
二、按刑法第三百三十六條第二項之侵占罪，以意圖為自己或第三人不法之所有，而
    擅自處分因業務上所持有之物為要件，最高法院四十七年臺上字第一三九０號判
    例可資參照。被告甲○○為從事業務之人，已如前述，核其所為，係犯刑法第三
    百三十六條第二項業務侵占罪。被告先後多次犯行，時間緊接、手法雷同，所犯
    係基本犯罪構成要件相同之罪，顯係基於概括之犯意反覆為之，應依刑法第五十
    六條連續犯之規定論以一罪，並依法加重其刑。爰審酌被告固表示上開公款均挪
    供家用，且其當時的先生沒有工作，並提出本院之准予離婚判決一份（本院九十
    一年度婚字第五二一號），表示其無力清償所侵占之款項（按：被告於事後僅在
    九十年七月二十日返還二十萬元、九十一年三月十八日返還二十萬元、同年十月
    十八日返還三千元、同年十一月二十六日返還二千元、九十二年二月七日返還二
    千元、同年三月七日返還二千元，共計四十萬九千元，有新竹縣屠宰業職業工會
    出具的收據一紙及匯款回條聯三份附於本院卷內可憑），至今尚有二百三十九萬
    一千元未返還，然對於何以會挪用高達二百八十萬元之公款、用去何處等，均無
    法交代，然上開款項多為工會會員用以繳交勞保、健保之費用，被告挪用後對會
    員及其家人影響之程度甚鉅，復斟酌其品性、生活狀況、智識程度及犯罪後態度
    等一切情狀，量處如主文所示之刑，以資懲處。
三、據上論斷，應依刑事訴訟法第二百九十九條第一項前段，刑法第五十六條、第三
    百三十六條第二項，罰金罰鍰提高標準條例第一條前段，判決如主文。
本案經檢察官陳榮林到庭執行職務。
中      華      民      國    九十二    年      三      月    二十五    日
                                      臺灣新竹地方法院刑事第一庭
                                          法  官      遲中慧
右正本證明與原本無異。
如不服本判決，應於判決送達後十日內向本院提出上訴狀( 應附繕本 )，上訴於臺灣
高等法院。
                                          書記官      龔柏萃
中      華      民      國    九十二    年      三      月    二十五    日
附錄本案論罪科刑法條全文：刑法第三百三十六條第二項、
 (公務公益侵占罪、業務侵占罪)
對於業務上所持有之物，犯前條第一項之罪者，處六月以上五年以下有期徒刑，得併
科三千元以下罰金。


司法院資訊處製作；財團法人民間司法改革基金會備份。
